臺灣臺中地方法院刑事判決
109年度簡上字第501號
上  訴  人  
即  被  告  傅怡瑄



上列上訴人即被告因妨害名譽案件，不服本院臺中簡易庭中華民
國109年9月2日109年度中簡字第1541號第一審簡易判決（聲請簡
易判決處刑案號：109年度偵字第7840號），提起上訴，本院管
轄之第二審合議庭，判決如下：
    主    文
上訴駁回。
    犯罪事實及理由
一、本案經本院審理結果，認第一審刑事簡易判決之認事、用法
    及量刑均無不當，應予維持，並引用第一審刑事簡易判決書
    （如附件）。
二、上訴人即被告傅怡瑄（下稱被告）上訴意旨略以：在社區會
    議室參加管理委員會會議時，告訴人陳莉慧一直以被告「說
    其跟陳經理在『會議室』談了2個小時，意有所指」為由，要
    求被告道歉，並說不道歉就要去提告，被告才會回告訴人一
    句「要告就去告」，但並無提到「神經病」一詞；又被告倘
    曾說「神經病」一詞，該等用詞在今日社會雖稍偏負面，惟
    依據社會通念，尚難認單憑「神經病」一詞即會對告訴人個
    人在社會所受客觀名譽評價造成貶抑。爰請求撤銷原判決，
    改判無罪等語。
三、本院查：
(一)本件原審綜合告訴人於偵訊時之指述及證人吳濬杰、洪以倢
    於偵訊時之證述、傳奇第二屆委員會群組LINE對話內容、監
    視器畫面截圖照片、存證信函，暨被告於原審訊問程序亦自
    承：當天事情發生之後，因為覺得我們同為第二、三屆委員
    ，我有在幾個委員面前摟著告訴人的肩膀，向告訴人道歉，
    告訴人也說沒事了，我沒想到他為了這件事情還會提告我等
    語，認定被告確有於原判決所載時、地與告訴人發生爭執，
    並辱罵告訴人「神經病」之事實，事證明確，並敘明被告供
    稱該社區監視錄影並無錄音功能，調閱監視器無法查知被告
    究有無上開言語，認無調查之必要，及說明被告以「神經病
    」之言語辱罵告訴人，依社會通念及一般人之認知，係不雅
    、輕衊，具貶損他人評價之意味之言詞，已足使告訴人在精
    神上及心理上覺得難堪或不快，並足以貶損告訴人人格及社
    會評價，當屬侮辱他人之行為，進而審酌被告無前科，素行
    良好，因社區大樓管理事務與告訴人發生爭執，不思理性溝
    通解決雙方之糾紛，率爾以上開言語公然侮辱告訴人，欠缺
    尊重他人之觀念，犯後否認犯行，因雙方誤解已深致無法達
    成和解或調解，暨專科畢業之智識程度，職業為商、家庭經
    濟狀況小康之生活狀況等一切情狀，適用刑法第309條第1項
    、第42條第3項，刑法施行法第1條之1第1項，量處罰金新臺
    幣3千元，如易服勞役，以新台幣1千元折算1日。經核原審
    認事用法並無違誤，量刑亦無過重之不當情形，而屬妥適。
(二)被告雖以證人洪以倢例來對於被告在赫里翁傳奇社區第3屆
    管理委員會之群組對話，均以唱反調、嗆聲之方式回應被告
    ，可認定證人洪以倢對於被告之態度偏狹，本非公正、客觀
    ，則其所為證言，難認為真正而可採，證人吳濬杰早有立場
    且立場上已偏頗證人洪以倢，則其所為證述，亦難認正確而
    與事實相符，況證人吳濬杰更曾在委員會群組公然辱罵被告
    「爛人」、「社區垃圾」等字眼，益證證人吳濬杰平日即對
    被告甚為敵視，則證人吳濬杰所為證述，亦無從採憑為不利
    被證據。惟查證人洪以倢及吳濬杰係經檢察官傳喚作證，分
    別到庭具結作證，而一致證稱：被告對告訴人說要告就去 
    告，神經病，神經病還講2次等語（見偵卷第15-17、25-27
    頁），且衡諸常情，偽證最重本刑為七年以上有期徒刑之罪
    ，其2人當無干冒偽證重刑而廻護告訴人之理。被告徒以其
    與證人洪以倢及吳濬杰相處不睦，即指證人所證不可信，而
    辯稱其未駡告訴人神經病云云，尚無可採。
(三)再被告係在告訴人要求其道歉，並說不道歉就提告時，當下
    對告訴人回稱要告就去告，神經病等語，其乃針對告訴人要
    提告之行為，當著告訴人面前，指其行徑係神經病之人之行
    為，是依告訴人及被告對話之情境，暨社會通念及一般人之
    認知，自係不雅、輕衊，貶損他人、侮辱他人之語。被告辯
    稱單憑「神經病」一詞不會對告訴人社會名譽、評價造成貶
    抑，亦無可採。
(四)至證人羅易緯於本院證稱：被告跟陳莉慧說要告就去告，這
    個我聽得非常清楚，但是神經病這部分不確定，因為當時會
    議室裡面太吵雜，因為很多組人在聊天講話等語（見本院簡
    上卷第96-98頁），並未明確證稱被告未以神經病駡告訴人
    ，是尚難據為被告有利之認定。又被告聲請調取並勘驗108
    年9月10日19時赫里翁傳奇社區管理委員會會議錄影光碟，
    經本院向該社區管理委員會函調，均未提供，此有本院3次
    函及電話紀錄表在卷可稽（見本院簡上卷第69-73、77頁）
    ，況被告於原審已供稱該社區監視錄影並無錄音功能，調閱
    勘驗監視器無法查知被告究有無上開言語，應無調取勘驗之
    必要。
(五)綜上所述，被告之上訴為無理由，應予駁回。
據上論斷，應依刑事訴訟法第455條之1第1項、第3項、第364 條
、第368條、第373條，判決如主文。
本案經檢察官張子凡聲請簡易判決處刑，檢察官賴謝銓到庭執行
職務。
中    華    民    國   110    年    11    月    10    日
                  刑事第四庭  審判長  法  官   劉敏芳
                                      法  官   劉依伶
                                      法  官   黃龍忠
以上正本證明與原本無異。
不得上訴。
                                      書記官   華鵲云
中　　華　　民　　國　　110 　年　　11　　月　　10　　日
附件：
臺灣臺中地方法院刑事簡易判決
                                   109年度中簡字第1541號
聲　請　人　臺灣臺中地方檢察署檢察官
被　　　告　傅怡瑄　女　45歲（民國00年00月00日生）
                    身分證統一編號：Z000000000號
                    住○○市○○區○○路0段00號3樓之1
上列被告因妨害名譽案件，經檢察官聲請以簡易判決處刑（109
年度偵字第7840號），本院判決如下：
    主      文
傅怡瑄犯公然侮辱罪，處罰金新臺幣參仟元，如易服勞役，以新
臺幣壹仟元折算壹日。
    事實及理由
一、犯罪事實：
  ㈠傅怡瑄與陳莉慧均為臺中市○○區○○路0 段00號、63號赫里翁
    傳奇社區住戶，並分別兼任該社區管理委員會主委、副主委
    職務，渠等於民國108 年9 月10日19時許均至該社區會議室
    參加管理委員會會議（該會議社區住戶均得自由參加），惟
    因細故而發生口角，詎傅怡瑄竟基於公然侮辱之犯意，在會
    議休息時，於上開特定多數人得以共見共聞之場所，接續以
    「神經病」一語辱罵陳莉慧2 次，足以貶損陳莉慧在社會上
    所保持之人格尊嚴及社會評價。
  ㈡案經陳莉慧訴請臺灣臺中地方檢察署檢察官偵查聲請簡易判
    決處刑。
二、認定犯罪事實所憑之證據及理由：
    訊據被告傅怡瑄矢口否認有何公然侮辱之犯行，辯稱：我不
    記得有說「要告就去告，神經病」等語（見本院卷第40頁）
    。經查，被告確有於上開會議休息時，以「神經病」一語辱
    罵告訴人2 次之事實，業據證人即告訴人、吳濬杰、洪以倢
    證述明確（見他卷第59頁；偵卷第15至16、25至26頁），是
    告訴人指訴並非子虛。稽之，被告亦自承：當天事情發生之
    後，因為覺得我們同為第二、三屆委員，我有在幾個委員面
    前摟著告訴人的肩膀，向告訴人道歉，告訴人也說沒事了，
    我沒想到他為了這件事情還會提告我等語（見本院卷第41頁
    ），衡情，倘被告未以「神經病」一語辱罵告訴人，豈需當
    著其他社區委員面前摟告訴人肩膀，並向告訴人致歉，足見
    被告確有以「神經病」一語辱罵告訴人之事實至明，被告所
    辯，無非卸責之詞，不足採信。此外，復有傳奇第二屆委員
    會群組LINE對話內容、監視器畫面截圖照片、存證信函在卷
    可稽，故本件事證明確，被告犯行洵堪認定，應依法論科。
    至被告請求法院調閱該社區監視器等語（見本院卷第42頁）
    ，惟本院依憑上開證據，認本件事證已臻明確，又被告供稱
    該社區監視錄影並無錄音功能，是調閱監視器無法查知被告
    究有無上開言語，而被告亦自承向告訴人摟肩之動作，是本
    院認無調查之必要，附此敘明。
二、論罪科刑之理由：
  ㈠查被告行為後，刑法第309 條規定固經立法院修正，業經總
    統於108 年12月25日以華總一義字第10800140641 號令公布
    施行，於同年月27日生效。惟乃該條文於72年6 月26日後並
    未修正，本次修法爰依刑法施行法第1 條之1 第2 項本文規
    定將罰金數額修正提高30倍，以增加法律明確性，並使刑法
    分則各罪罰金數額具內在邏輯一致性，是無涉及刑罰權內容
    之變更，自無新舊法比較問題，應逕行適用現行法處斷，先
    予敘明。
  ㈡按刑法第309 條第1 項規定之「公然」一詞之意義，指以不
    特定人或特定多數人得以共見共聞之狀況為已足。查被告係
    於其所居住之赫里翁傳奇社區會議室內召開之管理委員會會
    議，對告訴人為上開言語，該會議除被告與告訴人外，並計
    有管理委員及住戶10餘人出席會議，此有監視器畫面截圖照
    片在卷可稽（見他卷第15頁），且該會係對社區住戶公開召
    開，社區住戶均得任意參加該會議，此亦據證人即告訴人、
    吳濬杰、洪以倢證述屬實（見他卷第59頁；偵卷第15、25頁
    ），乃該社區特定住戶之特定多數人得以共見共聞之狀態，
    應無疑義。又刑法第309 條第1 項所稱之「侮辱」，係指對
    他人為輕蔑表示之行為，使他人在精神上、心理上有感受到
    難堪或不快，且其內容足以貶損他人社會評價之輕蔑行為，
    即足當之。查被告以「神經病」之侮辱言語辱罵告訴人，依
    社會通念及一般人之認知，係不雅、輕衊，具貶損他人評價
    之意味之言詞，已足使告訴人在精神上及心理上覺得難堪或
    不快，並足以貶損他人人格及社會評價者而言，當屬侮辱他
    人之行為。是核被告所為，係犯刑法第309 條第1 項之公然
    侮辱罪。
  ㈢爰審酌被告無前科，有臺灣高等法院被告前案紀錄表在卷可
    考，素行良好，被告因社區大樓管理事務與告訴人發生爭執
    ，不思理性溝通解決雙方之糾紛，率爾以上開言語公然侮辱
    告訴人，欠缺尊重他人之觀念，犯後否認犯行，因雙方誤解
    已深致無法達成和解或調解（見本院卷第45頁），惟告訴人
    已於本案刑事訴訟程序附帶提起民事訴訟，請求被告及計程
    車車行賠償其損害（本院繫屬案號：109 年度中簡附民字第
    122 號），是告訴人所受損害可於該程序獲得救濟，暨專科
    畢業之智識程度，職業為商、家庭經濟狀況小康（見他卷第
    63頁）之生活狀況等一切情狀，量處如主文所示之刑，並諭
    知易服勞役之折算標準。
三、適用之法律：
  ㈠刑事訴訟法第449 條第1 項前段、第454 條第1 項。
  ㈡刑法第309條第1 項、第42條第3 項。
  ㈢刑法施行法第1 條之1 第1 項。
四、如不服本判決，得自判決送達之日起20日內向本庭提出上訴
    狀（應附繕本）。本案經檢察官張子凡聲請簡易判決處刑。
中　　華　　民　　國　109 　　年　　9 　　月　　2　　日
                    臺中簡易庭  法  官  陳鈴香
以上正本證明與原本無異。
告訴人或被害人如不服判決，應備理由具狀向檢察官請求上訴
，上訴期間之計算，以檢察官收受判決正本之日起算。

                                書記官  鐘麗芳
中　　華　　民　　國　109 　　年　　9 　　月　　2　　日
附錄論罪科刑法條：
中華民國刑法第309條
公然侮辱人者，處拘役或 9 千元以下罰金。
以強暴犯前項之罪者，處 1 年以下有期徒刑、拘役或 1 萬 5
千元以下罰金。